臺灣臺北地方法院刑事判決　　　　　　　　　　　　　九十三年度訴字第三０一號
　　公　訴　人　臺灣臺北地方法院檢察署檢察官
　　被　　　告　戊○○
　　指定辯護人　本院公設辯護人曾德榮
右列被告因毒品危害防制條例案件，經檢察官提起公訴（九十三年度偵字第一七一五
號），本院判決如左：
    主  文
戊○○連續轉讓第二級毒品，處有期徒刑拾月；又共同意圖販賣而持有第二級毒品，
處有期徒刑伍年陸月。扣案第二級毒品大麻（煙草，驗餘淨重陸點伍柒公克）、含第
二級毒品甲基安非他命成分之藍色藥錠貳顆（驗餘淨重零點壹陸公克）均沒收銷燬，
扣案含第三級毒品愷他命成分之粉紅色圓形藥錠陸拾肆顆（驗餘淨重貳貳點貳壹公克
）、粉末包（驗餘淨重陸陸點貳公克）、肆罐（驗餘淨重點壹陸公克）、含第
四級毒品硝甲西泮成分之粉紅色圓形藥錠捌顆（驗餘淨重零點柒壹公克）均沒收。應
執行有期徒刑陸年，扣案第二級毒品大麻（煙草，驗餘淨重陸點伍柒公克）、含第二
級毒品甲基安非他命成分之藍色藥錠貳顆（驗餘淨重零點壹陸公克）均沒收銷燬，扣
案含第三級毒品愷他命成分之粉紅色圓形藥錠陸拾肆顆（驗餘淨重貳貳點貳壹公克）
、粉末包（驗餘淨重陸陸點貳公克）、肆罐（驗餘淨重點壹陸公克）、含第四
級毒品硝甲西泮成分之粉紅色圓形藥錠捌顆（驗餘淨重零點柒壹公克）均沒收。
    事  實
一、戊○○明知ＭＤＭＡ係毒品危害防制條例第二條第二項第二款所列之第二級毒品
    ，不得轉讓，竟基於轉讓第二級毒品ＭＤＭＡ之概括犯意，連續於民國九十二年
    十一月間及十二月中旬某日在臺北縣新店市「新店之星ＫＴＶ」內無償轉讓第二
    級毒品ＭＤＭＡ各一顆（重量不詳）予女友乙○○，供其施用，於九十三年一月
    六日下午十二時許在臺北縣新店市○○路與羅斯福路口，無償轉讓第二級毒品Ｍ
    ＤＭＡ一顆（重量不詳、起訴書誤載為甲基安非他命）予友人丙○○，供其施用
    。又明知大麻、甲基安非他命為毒品危害防制條例第二條第二項第二款所列之第
    二級毒品，不得持有，愷他命（ketamine）為同條項第三款所列之第三級毒品、
    硝甲西泮（硝甲氮平、Nimetazepam，俗稱一粒眠）為同條項第四款之第四級毒
    品，竟於不詳時間，在臺北市松山區○○○路「DJ舞廳」內向真實姓名不詳綽號
    「小四」之成年男子以每公克新台幣（下同）一千五百元購入第二級毒品大麻（
    煙草，驗餘淨重六．五七公克）、以每顆四百元購入含第二級毒品甲基安非他命
    成分之藍色藥錠二顆（驗餘淨重○．一六公克）、含第三級毒品愷他命成分之粉
    紅色圓形藥錠六十四顆（驗餘淨重二二．二一公克）、粉末三包（驗餘淨重六六
    ．二三公克）、四罐（驗餘淨重三．一六公克）、以每顆一百五十元購入含第四
    級毒品硝甲西泮成分之粉紅色圓形藥錠八顆（驗餘淨重○．七一公克）而持有之
    。嗣戊○○於九十三年一月十一日下午十一時許，駕駛ＣＯ－四八五九號自用小
    客車搭載女友乙○○，攜帶前開購得之毒品，順道至臺北縣新店市○○路接不知
    情之友人丙○○回家時，因戊○○施用愷他命過量，無法開車，遂由丙○○駕駛
    ，途中乙○○（未據檢察官起訴）接獲真實姓名不詳成年男子欲購買ＭＤＭＡ、
    愷他命等毒品之電話，竟與戊○○共同萌生販賣之意圖，與該名男子約至臺北縣
    新店市○○路○段八十五號加油站前交易，同年月十二日凌晨二時三十分許丙○○駕駛前揭車號自用小客車到達上址加油站，乙○○手持含愷他命成分之藥錠四
    顆、藥粉二罐下車正欲找尋買主時，為事先接獲線報在場埋伏之警員，當場逮捕
    ，並扣得前揭毒品。
二、案經臺北縣政府警察局新店分局移送臺灣臺北地方法院檢察署檢察官偵查起訴。
    理  由
一、訊據被告戊○○坦承右揭轉讓第二級毒品ＭＤＭＡ予乙○○、丙○○之犯行及在
    上址加油站前其所有自用小客車內查獲扣案毒品等情，惟矢口否認意圖販買而持
    有前揭毒品，辯稱：在伊所有自用小客車上查扣裝有毒品之袋子，其內裝毒品均
    係丙○○所有，非伊所有云云。經查：
  (一)被告右揭轉讓第二級毒品ＭＤＭＡ犯行除據被告在警詢、偵查及本院審理中供述
    明確外，亦有證人乙○○、丙○○於偵查之證詞足按。
  (二)被告於警詢、偵查初訊時供承：扣案之毒品為伊所有，係在臺北市「ＤＪ舞廳」
    內向「小四」所購買等語，雖證人丙○○於本院審理時經傳拘均未到庭，惟於警
    詢、偵查中證稱：扣案毒品係被告所有，伊駕駛被告自用小客車欲回家時，途中
    乙○○接到有人欲購買愷他命及搖頭丸之電話，要求伊駕車至新店市○○路○段
    八十五號加油站等待買主，乙○○手持毒品下車，即為警當場查獲，並扣得前揭
    毒品等語，證人乙○○警詢證稱：「（問扣案毒品係何人所有？）是在警方盤查
    時，我主動交出搖頭丸四顆（按應係內含愷他命成分之藥錠）、愷他命二小罐，
    而黃金得（即被告）從他的手提包內取出其他毒品交給警方」等語，偵查初訊（
    九十三年一月十二日檢察官訊問）時再證稱：「（問袋子誰的？）黃金得」、「
    （問你在哪裡上黃金得的車子？）安坑。」、「（問你上車的時候，在接丙○○
    之前，袋子是否已經在車上了，那時袋子是在哪裡？）答：對啊。在後座」等語
    （見本院勘驗偵查錄音帶譯文），前揭證人一致證稱毒品為被告所有，足證被告
    之警詢中之自白與事實相符，扣案之毒品確係被告所有無疑。扣案之毒品為第二
    級毒品大麻（煙草，驗餘淨重六．五七公克）、含第二級毒品甲基安非他命成分
    之藍色藥錠二顆（驗餘淨重○．一六公克）、含第三級毒品愷他命成分之粉紅色
    圓形藥錠六十四顆（驗餘淨重二二．二一公克）、粉末三包（驗餘淨重六六．二
    三公克）、四罐（驗餘淨重三．一六公克）、含第四級毒品硝甲西泮成分之粉紅
    色圓形藥錠八顆（驗餘淨重○．七一公克），亦有法務部調查局九十三年三月十
    七日調科壹字第○二○○○六二七四號鑑定通知書、九十三年五月四日調科壹字
    第○九三○○一二九○一○號函、九十三年五月三十一日調科壹字第○九三○○
    二一四七一○號函、內政部警政署刑事警察局九十三年二月二十七日刑鑑字第○
    九三○○三○一五七號鑑驗通知書在卷足稽。
  (三)丙○○駕駛被告所有之自用小客車於九十三年一月十二日凌晨二時三十分許至臺
    北縣新店市○○路○段八十五號加油站前，乙○○手持含愷他命成分之藥錠四顆
    、藥粉二罐下車正欲找尋買主時，為事先接獲線報在場埋伏之警員，當場逮捕等
    情，業經證人乙○○於警詢中證稱：「因有人向黃金得以新台幣二千五百元購買
    搖頭丸四顆及愷他命二小罐，但是黃金得因為身體不舒服，所以由丙○○開ＣＯ
    －四八五九號向用小客車載我及黃金得至交易地點，並由我下車負責交易，而對
    方還沒來就被警方查到。」等語、偵查中又稱：「（問在車上接手機之後呢？）
    我說阿得不在，你是哪一位，他說他要拿藥，我就搖一搖黃金得。」、「（問你
    怎麼知道那一種是搖頭丸哪一種是Ｋ他命？）因為我吸食過搖頭丸。」、「（問
    那你們就約地點了，約在哪？）約在新店之星ＫＴＶ對面的加油站。」、「（問
    你的ＭＤＭＡ及愷他命是從哪裡拿出來的？）從車子的排擋桿旁邊的置物箱。」
    、「（問你怎麼知道從哪裡拿呢？）答：那時候我有問黃金得，他就和我講說放
    在裡面，我就伸手去拿。」等語（見本院前開勘驗錄音帶譯文）明確，並有證人
    即逮捕被告等人之臺北縣政府警察局新店分局刑事組員丁○○、甲○○於偵查及
    本院審理時結證屬實。被告並無施用毒品前科，經警查獲時所採之尿液經檢驗後
    亦呈施用鴨片類、甲基安非他命類毒品之陰性反應，此有卷附臺灣高等法院被告
    全國前案紀錄表、臺灣檢驗科技股份有限公司濫用藥物尿液檢驗報告足考，被告
    攜帶第二級毒品大麻、含有第二級毒品甲基安非他命、第三級毒品愷他命及第四
    級毒品硝甲西泮成分之顆粒藥錠、罐裝粉末之數量頗多，應非供自己施用所需，
    被告得知有人欲購買毒品，並約定地點商議毒品交易，其販賣扣案毒品之意圖已
    經彰顯無疑。
  (四)證人乙○○於本院審理除時否認曾於九十三年一月十二日檢察官初訊時證稱：扣
    案毒品係在被告所有之袋子內查扣，裝毒品之袋子係在丙○○上車前已經在車上
    ，其在車上所接聽電話係找被告購買毒品及經其約定地點後，由被告告知毒品置
    放處所，並由其持毒品下車等語外，並翻異前詞證稱：扣案之毒品係丙○○所有
    ，裝毒品之袋子係丙○○上車之後始在車上，其於車行間接到電話後，因係欲購
    買毒品伊即交由丙○○接聽，由丙○○約定地點見面，毒品係丙○○從車上拿出
    後交伊持下車云云。惟查證人確曾於檢察官九十三年一月十二日偵查時證稱前開
    各詞，業經本院調閱偵查錄音帶製作譯文勘驗屬實，此有本院卷附勘驗筆錄足稽
    ，證人乙○○否認曾於偵查中證稱前詞即無足採。證人乙○○於本院審理時所證
    毒品係丙○○所有及受丙○○之指示持毒品下車等情，與其偵查中之證詞相互矛
    盾，本院審理時傳拘丙○○未到庭，被告即否認犯持有毒品，供稱：扣案毒品為
    丙○○所有云云，而證人乙○○亦附和其詞，顯均欲將持有毒品罪責推委予證人
    丙○○，所證各詞為圖脫被告罪行，自屬不實而不能採信。反之被告於警詢自白
    及證人乙○○於警詢、偵查初訊時之證詞，與案發之時間接近，不及對於罪責、
    涉案程度等事詳加思慮，證人乙○○受外界影響亦較少，被告在警詢中之自白及
    證人乙○○此一證詞均應接近事實，始足採信。
  (五)綜上，本件事證明確，被告犯行足堪認定，應依法論科。
二、按毒品危害防制條例業於九十二年七月九日修正公布，並自九十三年一月九日施
    行，被告轉讓第二級毒品後，法律變更，比較修正前後毒品危害防制條例第八條
    之規定，修正後毒品危害防制條例第八條增列第六項轉讓毒品達一定數量加重其
    刑之規定，依刑法第二條第一項但書規定，應適用修正前毒品危害防制條例第八
    條之規定論處。次按ＭＤＭＡ、大麻、甲基安非他命係毒品危害防制條例第二條
    第二項第二款所列之第二級毒品，不得持有、轉讓。愷他命（ketamine）為同條
    項第三款所列之第三級毒品、硝甲西泮（硝甲氮平、Nimeta zepam，俗稱一粒眠
    ）為同條項第四款之第四級毒品。被告轉讓ＭＤＭＡ，核係犯修正前毒品危害防
    制條例第八條第二項轉讓第二級毒品罪；被告意圖販賣而持有前揭毒品，係犯毒
    品危害防制條例第五條第二項、第三項、第四項之意圖販賣而持有第二級、第三
    級及第四級毒品罪。起訴書就被告所犯漏載毒品危害防制條例第五條第二項意圖
    販賣而持有第二級毒品，業經公訴檢察官於本院審理時予以補正，扣案之含有大
    麻種子成分之大麻，經鑑定結果判定為煙草，亦有法務部調查局九十三年五月三
    十一日調科壹字第○九三○○二一四七一○號函在卷足稽，公訴檢察官認被告此
    部分行為另涉犯毒品危害防制條例第十四條第二項之意圖販賣而持有大麻種子罪
    ，則有未洽，惟基本事實相同，就此部分應予變更應適用法條。被告於轉讓前持
    有第二級毒品ＭＤＭＡ之低度行為，為轉讓之高度行為所吸收，被告購買第二級
    毒品後至意圖販賣而持有毒品前之單純持有第二級毒品行為，為意圖販賣而持有
    第二級毒品之高度行為所吸收，均不另論罪。被告與乙○○間就意圖販賣而持有
    前揭毒品犯行，有犯意聯絡及行為分擔，為其同正犯。被告三次轉讓第二級毒品
    ＭＤＭＡ之犯行，時間緊接，所犯係構成要件相同之罪名，顯係基於概括犯意反
    覆為之，應依連續犯之規定論以一罪，並加重其刑。被告意圖販賣而持有第二級
    毒品大麻煙草、甲基安非他命係屬單純一罪，被告意圖販賣而同時持有第二級、
    第三級、第四級毒品罪間，係一行為而觸犯數罪名，為想像競合犯，應依刑法第
    五十五條之規定，從一重論以意圖販賣而持有第二級毒品罪處斷。被告所犯轉讓
    第二級毒品罪、意圖販賣而持有第二級毒品罪間，犯意各別，行為互殊，應予分
    論併罰。爰審酌被告明知ＭＤＭＡ、大麻、甲基安非他命等毒品，足以殘害人之
    身體健康，竟仍無償轉讓他人施用，或意圖販賣而持有，危害他人身體健康甚鉅
    ，且犯後飾詞否認犯行，未見悔意，及其智識程度、犯罪之動機、手段等一切情
    狀，分別量處如主文所示之刑，並定其應執行之刑。扣案第二級毒品大麻（煙草
    ，驗餘淨重六．五七公克）、含第二級毒品甲基安非他命成分之藍色藥錠二顆（
    驗餘淨重○．一六公克），係查獲之毒品，不問屬於犯人與否，應依毒品危害防
    制條例第十八條第一項前段規定沒收銷燬之。扣案含第三級毒品愷他命成分粉紅
    色圓形藥錠六十四顆（驗餘淨重二二．二一公克）、粉末三包（驗餘淨重六六
    ．二三公克）、四罐（驗餘淨重三．一六公克）、含第四級毒品硝甲西泮成分之
    粉紅色圓形藥錠八顆（驗餘淨重○．七一公克）係供被告犯罪所用之物，為被告
    所有，業經論述如前，應依同條例第十九條第一項之規定沒收。
據上論斷，應依刑事訴訟法第二百九十九條第一項前段、第三百條，修正前毒品危害
防制條例第八條第二項、毒品危害防制條例第五條第二項、第三項、第四項、第十八
條第一項前段、第十九條第一項，刑法第十一條、第二條第一項但書、第二十八條、
第五十六條、第五十五條、第五十一條第五款，判決如主文。
本案經檢察官彭慶文到庭執行職務
中　　　華　　　民　　　國　　九十三　　年　　　九　　　月　　 十四 　　日
                                      臺灣臺北地方法院刑事第十四庭
                                         審判長法官  宋松璟
                                               法官  吳冠霆
                                               法官  王綽光
右正本證明與原本無異。
如不服本判決，應於判決送達後十日內，向本院提出上訴狀。
                                              書記官 蔡梅蓮
中　　　華　　　民　　　國　　九十三　　年　　　九　　　月　　  十六　　日
附錄：本判決論罪科刑法條全文
修正前毒品危害防制條例第八條第二項
轉讓第一級毒品者，處一年以上七年以下有期徒刑，得併科新臺幣一百萬元以下罰金
。
轉讓第二級毒品者，處六月以上五年以下有期徒刑，得併科新臺幣七十萬元以下罰金
。
轉讓第三級毒品者，處三年以下有期徒刑，得併科新臺幣三十萬元以下罰金。
轉讓第四級毒品者，處一年以下有期徒刑，得併科新臺幣十萬元以下罰金。
前四項之未遂犯罰之。
轉讓毒品達一定數量者，加重其刑至二分之一，其標準由行政院定之。
毒品危害防制條例第五條
意圖販賣而持有第一級毒品者，處無期徒刑或十年以上有期徒刑，得併科新臺幣七百
萬元以下罰金。
意圖販賣而持有第二級毒品者，處五年以上有期徒刑，得併科新臺幣五百萬元以下罰
金。
意圖販賣而持有第三級毒品者，處三年以上十年以下有期徒刑，得併科新臺幣三百萬
元以下罰金。
意圖販賣而持有第四級毒品或專供製造、施用毒品之器具者，處一年以上七年以下有
期徒刑，得併科新臺幣一百萬元以下罰金。
